臺灣高雄地方法院刑事判決
111年度金訴字第348號
公  訴  人  臺灣高雄地方檢察署檢察官
被      告  劉庭妤


上列被告因詐欺等案件，經檢察官提起公訴（110年度偵字第254
17號、111年度偵字第5362號、111年度偵字第7814號），本院判
決如下：
    主  文
劉庭妤無罪。
    理  由
一、公訴意旨略以：被告劉庭妤依其社會生活經驗及智識程度，應
    知悉金融帳戶為個人信用、財產之重要表徵，如將個人金融帳
    戶提供予真實姓名年籍均不詳之人使用，極可能遭他人利用
    作為收受詐欺贓款等不法使用，並藉此隱匿詐欺款項之去向
    、所在，如再代他人自帳戶領取來源不明之款項，形同為行騙
    之人取得遭詐欺者所交付之款項，竟仍與成員至少有「陳天
    佑」、「林文龍助理」、「小廖」等不詳詐欺集團成員共同
    基於3人以上冒用政府機關及公務員名義詐欺取財及隱匿詐
    欺犯罪所得去向之洗錢之犯意聯絡，由被告提供其所有之陽
    信銀行帳號000000000000號帳戶（下稱本案帳戶）作為收受
    詐騙所得之工具並擔任提款車手之角色。嗣該詐欺集團成員
    自民國110年6月9日9時許起，陸續假冒健保局人員、警察、
    檢察官、內政部警政署165反詐騙諮詢專線人員撥打電話與
    告訴人林秀鎂取得聯繫，佯稱：其健保卡遭冒用詐領慢性病
    健保補助，另涉及銀行開戶詐騙，須匯款至指定帳戶即可無
    事云云，致告訴人陷於錯誤而陸續匯款至詐欺集團指示之帳
    戶，其中於110年7月13日13時18分許、110年7月14日12時50
    分許及110年7月19日14時3分許，分別轉入新臺幣（下同）6
    1萬元、50萬元及25萬元至本案帳戶。被告於前揭款項匯入
    後當日，隨即依「林文龍助理」之指示，於附表所示時、地
    ，以附表所示之方式將贓款領出後，交予綽號「小廖」之詐
    欺集團成員。因認被告係犯刑法第339條之4第1項第1款、第
    2款之3人以上冒用政府機關與公務員詐欺取財罪嫌、違反洗
    錢防制法第2條第1款、第2款規定而應依同法第14條第1項處
    罰之一般洗錢罪嫌及組織犯罪防制條例第3條第1項之參與犯
    罪組織罪嫌等語。
二、犯罪事實之認定，係據以確定具體的刑罰權之基礎，自須經
    嚴格之證明，故其所憑之證據不僅應具有證據能力，且須經
    合法之調查程序，否則即不得作為有罪認定之依據。倘法院
    審理之結果，認為不能證明被告犯罪，而為無罪之諭知，即
    無刑事訴訟法第154條第2項所謂「應依證據認定」之犯罪事
    實之存在。因此，刑事訴訟法第308條前段規定，無罪之判
    決書只須記載主文及理由，而其理由之論敘，僅須與卷存證
    據資料相符，且與經驗法則、論理法則無違即可，所使用之
    證據亦不以具有證據能力者為限，即使不具證據能力之傳聞
    證據，亦非不得資為彈劾證據使用。故無罪之判決書，就傳
    聞證據是否例外具有證據能力，本無須於理由內論敘說明（
    最高法院100年度台上字第2980號判決意旨參照）。被告上
    開犯行既經本院認定無罪（詳下述），揆諸上開說明，使用
    之證據不以具有證據能力者為限，是以，即不再論述所援引
    有關證據之證據能力，合先敘明。　　
三、按犯罪事實應依證據認定之，無證據不得認定其犯罪事實；
    而不能證明被告犯罪者，應諭知無罪之判決，刑事訴訟法第
    154條第2項、第301條第1項分別定有明文。又事實之認定，
    應憑證據，如未能發現相當證據，或證據不足以證明，自不
    能以推測或擬制之方法為裁判基礎（最高法院40年台上字第
    86號判例意旨參照）。且認定犯罪事實所憑之證據，無論直
    接證據或間接證據，其為訴訟上之證明，須於通常一般之人
    均不致有所懷疑，而得確信其為真實之程度者，始得據為有
    罪之認定，倘其證明尚未達到此一程度，而有合理之懷疑存
    在而無從使事實審法院得有罪之確信時，即應由法院諭知被
    告無罪之判決（最高法院76年台上字第4986號判決意旨參照
    ）。
四、公訴意旨認被告涉有上開罪嫌，無非係以被告之供述、證人
    即告訴人林秀鎂之指述、證人劉晉亨之證述、被告於附表所
    示時、地領款之監視器影像光碟及影像截圖照片、告訴人之
    臺灣銀行帳號000000000000號帳戶存摺封面與內頁交易紀錄
    、本案帳戶資料、證人劉晉亨之中華郵政帳號000000000000
    00號帳戶（下稱劉晉亨郵局帳戶）歷史交易清單、陽信商業
    銀行取款條、內政部警政署反詐騙諮詢專線紀錄表及南投縣
    政府警察局竹山分局過溪派出所受理詐騙帳戶通報警示簡便
    格式表等為其主要論據。訊據被告固坦承有於附表所示時間
    、地點轉帳、提領附表所示本案帳戶內之款項，並將款項交
    付與真實姓名年籍不詳綽號「小廖」之成年男子等情，惟矢
    口否認有何加重詐欺取財、一般洗錢及參與犯罪組織犯行，
    並辯稱：我是於110年6月27日在臉書看到貸款廣告，加入廣
    告上的LINE，有一位「陳天佑」專員加我為好友聊貸款問題
    ，告知我需要做一些交易紀錄，之後叫我加「林文龍助理」
    好友，「林文龍助理」要我簽「流水資料」合約同意書，並
    要我拍下本案帳戶存簿封面及身分證給他，他說要做金流，
    我依照他傳給我的提款金額將匯進我帳戶的錢領出來交給「
    林文龍助理」指示之貸款公司人員「小廖」。我也是被騙的
    ，我沒有提供金融卡及實體帳戶給他人，之前我因為缺錢把
    帳戶租出去，有被判刑，這次沒有，所以沒有想到會犯罪等
    語（見高雄市政府警察局刑事警察大隊高市警刑大偵20字第
    000000000000號卷【下稱警卷】第7-8頁、第12之1頁、臺灣
    高雄地方檢察署110年度偵字第25417號卷【下稱偵一卷】第
    114頁、臺灣高雄地方檢察署111年度偵字第5362號卷【下稱
    偵二卷】第19頁、本院111年度審金訴字第319號卷【下稱審
    卷】第35頁、本院111年度金訴字第348號卷【下稱本院卷】
    第34頁）。經查：
　㈠被告於111年7月8日將本案帳戶存簿封面拍照傳送給「林文龍
    助理」後，不詳詐欺集團成員陸續假冒健保局人員、警察、
    檢察官、內政部警政署165反詐騙諮詢專線人員撥打電話與
    告訴人林秀鎂，對之佯稱其健保卡遭冒用詐領慢性病健保補
    助，另涉及銀行開戶詐騙，須匯款至指定帳戶即可無事等語
    ，致告訴人陷於錯誤而於110年7月13日13時18分許、110年7
    月14日12時50分許及110年7月19日14時3分許，分別轉入61
    萬元、50萬元及25萬元至本案帳戶。被告於前揭款項匯入後
    ，隨即依「林文龍助理」指示，於附表所示時間、地點，以
    附表所示之方式將贓款領出後交付予綽號「小廖」之事實，
    業據被告於警詢、偵查及本院坦認在卷（見警卷第4-8、11-
    12頁、偵一卷第114頁、偵二卷第19頁、本院卷第36-37頁「
    兩造不爭執事項」），核與證人即告訴人林秀鎂於警詢之證
    述（見偵二卷第31-37頁）、證人劉晉亨於警詢之證述（見
    警卷第13-14頁）相符，並有高雄陽信銀行大公分行臨櫃取
    款影像（取款時間110年7月13日13時36分許）、高雄陽信銀
    行大順分行臨櫃取款影像（取款時間110年7月14日13時44分
    許）、高雄陽信銀行鼎力分行臨櫃取款影像（取款時間110
    年7月19日14時18分許）、取款條、南投縣政府警察局竹山
    分局過溪派出所受理詐騙帳戶通報警示簡便格式表、受（處
    ）理案件證明單、告訴人之臺灣銀行帳號000000000000號帳
    戶交易明細、內政部警政署反詐騙諮詢專線紀錄表、本案帳
    戶開戶資料及交易明細、自動櫃員機領款監視器影像截圖、
    劉晉亨郵局帳戶交易明細等在卷可稽（見臺灣高雄地方檢察
    署110年度他字第8625號卷【下稱他卷】第7-9、13-15、25-
    47頁、警卷第22-24、47-48頁、偵二卷第121-135頁），是
    認上揭事實洵堪以認定。　　　
  ㈡起訴書附表編號3所載由被告自本案帳戶轉帳22,000元至劉晉
    亨郵局帳戶之時間「110年7月19日14時18分許」，應為「11
    0年7月19日14時『24分』許」，此有本案帳戶交易明細可稽（
    見他卷第45頁），應予以更正。另起訴書附表編號2所載被
    告持劉晉亨郵局帳戶提款卡提款之地點，依自動櫃員機領款
    監視器影像截圖（見警卷第23頁）所示似應為「高雄市○○區
    ○○路00號（陽信銀行大公分行）」，然參以被告於警詢中陳
    稱：我第二次（即7月14日）見「小廖」的地點是在大順路
    上的陽信（銀行）等語（見偵二卷第19頁），且觀之被告係
    於110年7月14日13時44分許在高雄市○○區○○○路00號「陽信
    銀行大順分行」臨櫃提款本案帳戶內之468,000元，隨後即
    於同日時49分許將本案帳戶內之32,000元以手機轉帳方式轉
    入劉晉亨郵局帳戶，並於同日時50分、51分持劉晉亨郵局帳
    戶提款卡提領20,000元、12,000元等情，有本案帳戶交易明
    細及劉晉亨郵局帳戶交易明細可稽（見他卷第45頁、警卷第
    48頁），堪認被告於臨櫃提款後再另行持劉晉亨郵局帳戶提
    款卡至ATM提款2次之時間僅花費共7分鐘，而「陽信銀行大
    公分行」與「陽信銀行大順分行」間有相當之距離，被告實
    不可能於如此短之時間移動至「陽信銀行大公分行」進行提
    款動作，況且，參諸當日被告之臨櫃提款畫面及至ATM提款
    畫面顯示之視窗均相同（見警卷第18-19、23頁），應均係
    「陽信銀行大順分行」提供之監視器錄影畫面影像，故認上
    揭自動櫃員機領款監視器影像截圖（見警卷第23頁）上之地
    點應為誤載，附此敘明。
　㈢就被告提供本案帳戶存摺封面照片予「林文龍助理」，並依
    其指示提領匯至本案帳戶之款項後交付予「小豪」之行為，
    主觀上是否預見其所為將構成一般洗錢、加重詐欺取財或參
    與犯罪組織之行為，且未違反其本意，而具有前述犯行之不
    確定故意乙節，茲敘述如下：
　⒈參以被告與「陳天佑」之對話紀錄（見偵一卷第29-39頁），
    可知於110年6月28日被告有先填妥欲辦理貸款之相關基本資
    料，「陳天佑」隨後即密切與被告聯繫，告知貸款50萬元分
    期繳款之相關資訊，被告並傳送身分證及健保卡之照片予「
    陳天佑」，「陳天佑」再請被告填寫「銀行要求」之詳細資
    料，被告並將本案帳戶存簿封面及內頁照片傳送予「陳天佑
    」，「陳天佑」隨後要求被告加「林文龍助理」為好友，並
    要被告傳送「林助理你好！我是劉庭妤，張副總介紹！因為
    請陳天佑辦理銀行貸款！銀行要求我做流水帳！懇請林助理
    幫忙！」等語給「林文龍助理」，且向被告保證只要「林文
    龍助理」有幫忙作帳銀行一定會過件等情。　　
　⒉參以被告與「林文龍助理」之對話紀錄（見偵一卷第41-57頁
    ），被告於110年7月7日傳送「林助理你好！我是劉庭妤，
    張副總介紹！因為請陳天佑辦理銀行貸款！銀行要求我做流
    水帳！懇請林助理幫忙！」等語給「林文龍助理」，「林文
    龍助理」要求被告傳送身分證照片，並於同年月8日傳送一
    組QRcode給被告，要求被告下載合約書後簽名拍照、提供帳
    戶，被告當日即填妥「邦得資產合作協議書」回傳，並傳送
    本案帳戶存摺封面照片予「林文龍助理」。於同年月11日，
    被告詢問進度，「林文龍助理」要求被告辦理本案帳戶之提
    款卡及網路銀行，被告告知「林文龍助理」辦理提款卡之工
    作日需10天，「林文龍助理」教導被告可用網路銀行轉帳至
    被告哥哥帳戶（即劉晉亨郵局帳戶），再用哥哥帳戶提款。
    於同年月13日，「林文龍助理」跟被告確認銀行地點，告知
    匯款人為「林秀鎂」、「金額61萬元」，要求被告臨櫃提領
    578,000元，其他金額用網路銀行轉帳到被告哥哥帳戶，用
    提款卡提領，被告復詢問「提領的現金勒」，「林文龍助理
    」表示「公司有派專人去找你」，被告回「怕（錢）拿出去
    有危險」、「你們高雄也有公司？」、「我錢要給誰」、「
    在哪兒」等語，「林文龍助理」回覆「是財務的小弟、叫小
    廖」、「你過去找他吧」，並於收到款項後傳送「收到劉庭
    妤小姐交付現金61萬元」予被告。隨後，被告詢問是否可以
    開始計算（放貸）工作日，「林文龍助理」對之表示「數據
    、不是這樣交易一次就夠用」、「財務說、現在數據有通報
    給工程師、因為數據工程師還沒把交易時間調整錯開、擔心
    銀行問起怎麼當日進出帳、怕你不會回答、所以不認識的電
    話、讓你就先不要接」，被告再追問「請問這樣我錢26號以
    前能下來嗎」，「林文龍助理」稱「要很多數據才能讓銀行
    採信」。同年月14日，「林文龍助理」要求被告去「三民區
    的陽信銀行」避免提款時被行員關心提問，被告又問「請問
    大概還需要幾次呢」，「林文龍助理」再次交代提領金額、
    方式、金額交給小廖，並傳送「收到劉庭妤小姐交付現金50
    萬元整」。同年月15日，被告詢問「請問大概還需要幾次呢
    」、同年月16日，被告詢問「請問26號以前真的能完成嗎」
    、同年月19日，被告將款項交給「小廖」後，再次詢問「請
    問數據足夠了嗎」、同年月20日，被告詢問「請問您大概什
    麼時候會把資料傳給天佑呢」、同年月22、23、26日被告均
    有再傳送訊息，然「林文龍助理」自同年月20日起即未讀取
    被告之訊息等情。
　⒊由上開被告與「陳天佑」、「林文龍助理」對話內容可知，
    被告確實係因欲辦理貸款事宜而與渠等接觸，渠等並分別要
    求被告填寫相關資料、簽訂合約書，被告因此逐步相信渠等
    係欲為之辦理貸款事宜，「林文龍助理」並以為被告做流水
    帳方式，要求被告簽署「邦德資產合作協議書」，上有「邦
    德資產管理顧問有限公司」及律師「李怡珍」之名義用印，
    另有詳細之契約條款，以一般對於契約並不熟悉之民眾，確
    可能因該契約之外觀頗為真實，形式上容易使一般民眾信以
    為真，而觀之被告確實因此列印後簽名回傳，且多次在對話
    中向「林文龍助理」詢問尚須幾次數據、需要多久才能獲得
    貸款款項及「請問您大概什麼時候會把資料傳給天佑呢」等
    語，堪認被告主觀上確係相信「林文龍助理」係為其「做流
    水帳」以利貸款。本院參以該詐欺集團設計不同角色，有所
    謂負責與銀行接觸之代辦業務「陳天佑」，另有號稱協助做
    流水帳之「林文龍助理」，尚有「工程師」編輯提領數據（
    見警卷第31、33頁）等節，耗費相當時間與被告聯繫、通話
    ，並以簽約之程序取信被告，一般無貸款經驗之民眾確有可
    能因此未能發覺破綻而誤認「林文龍助理」係為協助「做流
    水帳」，並按「林文龍助理」指示依上開「協議書」內容提
    款交予「林文龍助理」指定之「小廖」，則被告所辯其認為
    匯入本案帳戶內之款項乃「林文龍助理」為做流水帳以利貸
    款用，而加以提領並交予「小廖」等語，實非全然無據，則
    被告主觀上是否有預見其所為係參與犯罪組織、加重詐欺取
    財、一般洗錢犯行之不確定故意，已使本院產生合理懷疑。
　⒋另查，被告於106年間曾因將自己之金融帳戶提供詐欺集團作
    取款之人頭帳戶使用而犯罪，於本案發生前經臺灣橋頭地方
    法院於108年4月9日，以108年度金簡字第20號判決依幫助詐
    欺取財罪判處有期徒刑2月，於同年5月7日判決確定等情，
    有臺灣高等法院被告前案紀錄表及該案之判決書在卷可稽（
    見偵一卷第123頁）。然參以被告於本院辯稱：之前我因為
    缺錢把帳戶租出去被判刑，我這次沒有提供金融卡及實體帳
    戶給他人，所以沒有想到會犯罪，我也是被騙的等語（見本
    院卷第34頁），佐以被告與「陳天佑」、「林文龍助理」之
    對話紀錄，可知被告屢向對方詢問貸款進度，且當其提出疑
    問時，「林文龍助理」均會使用話術繼續安撫、誤導被告，
    無從看出被告在此當下對於遭到利用已經有任何警覺，遑論
    其與該詐欺集團成員有何犯意聯絡。綜此可知，被告雖前因
    幫助詐欺取財案件經判處罪刑確定，然本案帳戶自始至終均
    在被告之管領力下，與前案係被告自行將帳戶交由他人任意
    使用之情節實有不同，且被告認其所為係為辦理貸款事宜而
    為，詳如上述，倘徒以其曾因幫助詐欺取財罪遭法院判處罪
    刑確定，而率認其於本案之行為主觀上存有加重詐欺取財、
    一般洗錢、參與犯罪組織之不確定故意，實有過於速斷之嫌
    。　　
五、綜上所述，公訴意旨雖認被告涉犯上開罪嫌，惟就被告主觀
    上是否具有前述犯行之不確定故意此節，仍有前述合理懷疑
    存在，未能證明至通常一般人均不致有所懷疑，而得確信為
    真實之程度，其所提證據、證明方法，尚無法說服本院形成
    被告有罪之心證，基於無罪推定原則，應諭知被告無罪。 
    　　　　
據上論斷，應依刑事訴訟法第301條第1項，判決如主文。
本案經檢察官李賜隆提起公訴，檢察官郭武義到庭執行職務。
中　　華　　民　　國　　111 　年　　12　　月　　8 　　日
                  刑事第十庭  審判長法  官  曾鈴媖
　　　　　　　　　
　　　　　　　　　                  法  官  林怡姿 
　　　　　　　　　
　　　　　　　　　                  法　官  蔣文萱
以上正本證明與原本無異。
如不服本判決應於收受判決後20日內向本院提出上訴書狀，並應
敘述具體理由。其未敘述上訴理由者，應於上訴期間屆滿後20日
內向本院補提理由書(均須按他造當事人之人數附繕本)「切勿逕
送上級法院」。
中　　華　　民　　國　　111 　年　　12　　月　　8 　　日
                                    書記官  廖佳玲
　　　　　　　　　　　　　　　　
附表：
編 號    時間      地點      取款方式  金額 1 110年7月13日13時36分許 高雄市○○區○○路00號（陽信銀行大公分行） 填寫取款條臨櫃提款後交付與「小豪」 578,000元  110年7月13日13時45分許 不詳 先以手機轉帳方式轉入不知情之劉晉亨郵局帳戶 32,000元  110年7月13日13時51分許 高雄市○○區○○路0號（統一超商） 再持劉晉亨郵局帳戶提款卡，於左揭地點由ATM領出款項後交付與「小豪」 20,000元  110年7月13日13時52分許   12,000元 2 110年7月14日13時44分許 高雄市○○區○○○路00號（陽信銀行大順分行） 填寫取款條臨櫃提款後交付與「小豪」 468,000元  110年7月14日13時49分許  先以手機轉帳方式轉入劉晉亨郵局帳戶 32,000元  110年7月14日13時50分許  再持劉晉亨郵局帳戶提款卡，於左揭地點由ATM領出款項後交付與「小豪」 20,000元  110年7月14日13時51分許   12,000元 3 110年7月19日14時18分許 高雄市○○區○○路000號（陽信銀行鼎力分行） 填寫取款條臨櫃提款後交付與「小豪」 228,000元  110年7月19日14時24分許 （起訴書誤載為「18分」，應予更正） 不詳 先以手機轉帳方式轉入劉晉亨郵局帳戶 22,000元  110年7月19日14時26分許 高雄市○○區○○○路00號（全家便利超商） 持劉晉亨郵局帳戶提款卡，於左揭地點由ATM領出款項後交付與「小豪」 20,000元  110年7月19日14時27分許   2,000元